臺灣高雄地方法院行政訴訟判決
110年度交字第260號
原      告  呂清榮  

被      告  高雄市政府交通局

代  表  人  張淑娟  
訴訟代理人  蘇健義  
上列當事人間交通裁決事件，原告不服被告民國110年6月15日高
市交裁字第32-BPD191233號裁決，提起行政訴訟，本院判決如下
：
    主  文
原處分撤銷。
訴訟費用新臺幣參佰元由被告負擔。被告應給付原告新臺幣參佰
元。
    事實及理由
一、程序事項：本件為交通裁決事件，依兩造所述各節及卷內資
    料所示，本件事證已臻明確，本院認無經言詞辯論之必要，
    爰依行政訴訟法第237條之7之規定，不經言詞辯論而為判決
    。
二、事實概要：原告所有車牌號碼000-000號普通輕型機車（下
    稱系爭機車）於民國110年3月21日12時17分許，在高雄市前
    鎮區林森四路，因有「併排停車」之違規行為，經民眾檢舉
    ，由高雄市政府警察局交通警察大隊前鎮分隊（下稱舉發機
    關）員警填掣高市警交相字第BPD191233號舉發違反道路交
    通管理事件通知單（下稱系爭舉發通知單）逕行舉發。嗣原
    告於應到案日期前之110年4月20日向被告陳述不服，經被告
    函詢舉發機關後，認原告確有上揭違規行為，乃依道路交通
    管理處罰條例（下稱處罰條例）第56條第2項規定，於110年
    6月15日開立高市交裁字第32-BPD191233號裁決書（下稱原
    處分），裁處原告「罰鍰新臺幣（下同）2,400元」。原告
    不服，遂提起行政訴訟。
三、原告主張：伊於當日上午10時許將系爭機車停在圖書館旁機
    車停車格內後去圖書館看書，後來伊去牽車時，系爭機車沒
    有異狀，不是停在路上，但於舉發通知單所載之違規時間，
    系爭機車卻停放於機車停車格外，故請檢視當日監視器錄影
    檔，確認系爭機車是否被移出等語。並聲明：原處分撤銷。
四、被告則以：經檢視採證相片及員警職務報告，可知系爭機車
    停放於林森四路（民眾檢舉時間12時17分），駕駛人已離座
    ，亦未見駕駛人在旁，未保持立即行駛狀態。再查另案舉發
    之第BPD192504號（重覆掣單已撤銷）採證相片可見，系爭
    機車停放於林森四路，其相對位置並無明顯變更，且照片顯
    示時間為13時9分26秒，停止時間距離系爭案件已逾3分鐘，
    依前揭規定即足以認定該車並未符合「臨時停車」之態樣，
    爰舉發機關以「停車」來認定，要無疑義。又處罰條例科處
    行政罰事件，依據公法爭議之舉證責任分配法則，固應先由
    行政機關就其業已履踐相關正當法律程序，以及人民應受處
    罰之客觀違反法令行為，負證明之責，惟原告就行政機關已
    為相當證明之前開事項，若主張欠缺主觀歸責條件或為其他
    抗辯，亦須就其所辯提出反證。是縱原告對「是否被移出」
    之真實性尚有疑義，惟原告於知悉上情後迄今均未提供相關
    反證（例如行車紀錄器）或依法定程序反駁該採證相片之有
    效性，並獲致「原告無違規責任」之法律效果，自難單以原
    告之個人見解即率以推翻員警查證內容。是原告於前揭違規
    時間、地點既有「併排停車」之違規事實，被告據以裁處，
    洵無不合等語，資為抗辯。並聲明：原告之訴駁回。
五、本院之判斷：
  ㈠按「本條例用詞，定義如下：11、停車：指車輛停放於道路
    兩側或停車場所，而不立即行駛。」、「汽車駕駛人停車時
    ，有併排停車之情事者，處汽車駕駛人2,400元罰鍰。」處
    罰條例第3條第11款、第56條第2項定有明文。次按「汽車停
    車時，應依下列規定：10、不得併排停車。」道路交通安全
    規則第112條第1項第10款亦定有明文。
　㈡復按「行政法院應依職權調查事實關係，不受當事人主張之
    拘束」、「行政法院於撤銷訴訟，應依職權調查證據。」、
    「（第1項）行政法院為裁判時，應斟酌全辯論意旨及調查
    證據之結果，依論理及經驗法則判斷事實之真偽。」，行政
    訴訟法第125條第1項、第133條前段、第189條第1項前段分
    別定有明文。又依同法第237條之9第1項、第236條規定，上
    開規定於交通裁決事件準用之。依上開規定意旨，可知我國
    行政訴訟係採取職權調查原則，其具體內涵包括事實審法院
    有促使案件成熟，亦即使案件達於可為實體裁判程度之義務
    ，以確定行政處分之合法性及確保向行政法院尋求權利保護
    者能得到有效之權利保護。在撤銷訴訟，行政機關如就行政
    處分要件事實之主要事證已予調查認定，事實審法院自應依
    職權查明為裁判基礎之事實關係，不受當事人主張之拘束，
    縱令當事人對其主張之事實不提出證據，法院仍應調查必要
    之證據，於此等訴訟，不生當事人之主觀舉證責任分配問題
    ，僅於行政法院對個案事實經依職權調查結果仍屬不明時，
    始生客觀舉證責任之分配。又行為人之違規行為是否該當處
    罰條例所定之裁罰要件事實，基於依法行政下之行政合法及
    合要件性之要求，其客觀舉證責任歸於裁罰之行政機關。如
    原告行為是否符合行政法上裁罰之構成要件，經法院依職權
    調查結果，事實仍陷於真偽不明者，其不利益即應歸於被告
    。
  ㈢被告辯稱原告有事實概要欄所載之交通違規行為一節，固據
    被告提出高雄市政府警察局前鎮分局110年7月20日高市警前
    分交字第11072218000號函、110年5月11日高市警前分交字
    第11071396700號函及採證照片等為證，固非無據，惟此為
    原告所否認，並以前詞主張系爭機車係停放停車格，取回時
    亦在停車格內，不知為何會有違規照片等語。經查，⑴就檢
    舉過程而言，檢舉人先於110年3月21日檢具違規照片（其上
    未標識違規時間）提出檢舉○○○○○Z00000000000號），經舉
    發機關於110年4月8日填製系爭舉發通知單，被告即以原告
    併排停車為由，於110年6月15日開立原處分；其後檢舉人又
    以同一張照片但加工標註違規時間（即0000-00-00 00：09
    ：26），於110年3月24日第2次提出檢舉○○○○○：Z000000000
    00號），舉發機關即於110年4月16日填掣高市警交相字第BP
    D192504號舉發通知單，舉發原告併排臨時停車，惟事後發
    覺為同一違規行為，而於110年5月11日以高市警前分交字第
    11071396700號建請被告註銷第BPD192504號舉發通知單免罰
    ，被告乃於110年5月17日以高市交裁決字第110374171000號
    函通知原告「第BPD192504號違規案為重複舉發，爰予撤銷
    」等情，此有高雄市政府警察局前鎮分局111年7月28日高市
    警前分交字第11172723700號函、110年5月11日高市警前分
    交字第11071396700號函、違規照片、舉發單綜合查詢及被
    告111年8月3日高市交裁決字第11144577900號函、110年5月
    17日高市交裁決字第110374171000號函等附卷可稽。是以檢
    舉人以加註照片上違規時間之方式重複檢舉原告違規行為，
    其心態實屬可疑。⑵本院依職權利用GOOGLE地圖查閱違規地
    點之交通設施，發現違停地點為林森四路靠近高雄市立圖書
    館總館處，乃中山二路與成功二路之橫向聯絡道路，此有列
    印之GOOGLE地圖在卷可佐，且採證照片顯示系爭機車係以橫
    放之姿違停於一線道之混合車道上，明顯阻礙來車通行，來
    車如未利用對向車道，繞行系爭機車，將直接撞擊系爭機車
    ，發生碰撞事故，而一般機車族違規停車，不過是圖停車便
    利，尚不致於自招危險情境而停放必生交通事故之處，況附
    近道路二側雖劃有紅線禁止停車，然紅線違規停車之法定罰
    鍰為「600元以上1,200元以下」，但併排停車之法定罰鍰為
    「2,400元」，故機車違停族基於經濟考量，亦應寧捨併排
    停車，而採紅線違停之方式停車。⑶又就違停態樣而言，系
    爭機車為輕型機車，採證照片顯示系爭機車於機車停車格外
    橫跨車道，且以短暫停車使用之側腳架停車，依一般常理推
    測，可能係其他人挪車，將系爭機車以東西向方式，暫挪至
    車道上，以側腳架暫停機車（註：駐車架分為主腳架與側腳
    架，其作用為停放機車時保持車身直立而不傾倒。因使用主
    腳架較為穩固，建議使用此方式，側腳架僅於短暫停車使用
    。引自交通部運輸研究所合作研究計畫出版品-機車之基本
    結構、運行原理與操控技巧讀本，第1-4-8頁，7.駐車架）
    ，於挪移騰出可供其機車及系爭車輛停放之空間後，再將系
    爭機車挪回停車格，而於過程中經檢舉人拍照檢舉。本院考
    量上情，認為原告雖無法提出其於停車格停車之積極證據供
    本院審酌，然本院考量前⑴⑵⑶所述之檢舉與違規情狀，認為
    原告前往圖書館閱覽，時間並非短暫，依一般經驗法則，如
    有違停必要，應會考量停車久暫、罰鍰額度以及安全與否等
    事項，不致於將機車以側柱暫停之方式，併排停車而橫放於
    一線道之道路上，自招交通事故，影響人車安全，並違犯較
    多罰鍰之違規態樣，而捨較有利機車安全及罰緩較少之紅線
    停車而不為。況檢舉人就同一違規行為，進行二次檢舉，並
    提出同一影像之照片二張，分別一張標註拍攝時間，另一張
    未標註拍攝時間，亦屬可疑。是以原告之違規行為，固據被
    告提出採證照片為證，但經本院依職權調查採證照片所示違
    停地點之交通環境、停車久暫、機車駐車態樣、停車於路中
    央之危險位置及罰鍰數額等情狀，實與吾人決定機車停車位
    置之經驗法則有所不符，綜合上開事證，本院認為確有可能
    存在原告所述系爭機車遭人挪移位置之情形。原告是否有併
    排停車之行為，實有合理懷疑。被告對此復未提出其他證據
    以資證明，揆諸前揭說明，應由被告負擔敗訴之不利益風險
    。
  ㈣綜上所述，被告以原告有「併排停車」之交通違規為由，以
    原處分裁處原告罰鍰2,400元，認事用法尚有違誤，原告訴
    請撤銷，為有理由，應予准許。
六、本件判決基礎已臻明確，兩造其餘攻防方法及訴訟資料經本
    院斟酌後，核與判決結果不生影響，不另一一論述，併此敘
    明。
七、本件第一審裁判費為300元，應由被告負擔，爰確定第一審
    訴訟費用額如主文第2項所示。
據上論結，本件原告之訴為有理由，依行政訴訟法第237條之7、
第237條之8第1項、第237條之9第1項、第236條、第98條第1項本
文，判決如主文。
中　　華　　民　　國　　111 　年　　8 　　月　　30　　日
　　　　　　　　　行政訴訟庭  法  官  吳文婷
上為正本係照原本作成。　　　　　　　　　
如不服本判決，應於判決送達後20日內，向本院提出上訴狀並表
明上訴理由（原判決所違背之法令及其具體內容或依訴訟資料可
認為原判決有違背法令之具體事實），其未載明上訴理由者，應
於提出上訴後20日內向本院補提理由書（上訴狀及上訴理由書均
須按他造人數附繕本，如未按期補提上訴理由書，則逕予駁回上
訴），並應繳納上訴裁判費新臺幣750元。
中　　華　　民　　國　　111 　年　　8 　　月　　30　　日
                              書記官  洪嘉慧